【裁判字號】    91,易,1439
【裁判日期】    920115
【裁判案由】    詐欺
【裁判全文】
臺灣臺北地方法院刑事判決                        九十一年度易字第一四三九號
    公訴人  臺灣臺北地方法院檢察署檢察官
    被  告  丙○○  男  八十三.
右列被告因詐欺案件，經檢察官聲請簡易判決處刑（九十年度偵字第二三二０號），
本院改依通常程序審理，判決如左：
      主  文
丙○○連續意圖為自己不法之所有，以詐術使人將本人之物交付，處有期徒刑參月，
如易科罰金，以參佰元折算壹日。
      事  實
一、丙○○基於意圖為自己不法所有之概括犯意，自民國八十八年六月間起至八十九
    年十二月間止（公訴人當庭減縮更正起訴書所載犯罪時間），連續至台大、榮總
    、三總、仁濟醫院、仁愛醫院、遠東聯合診所、國泰醫院及佑幼內兒皮膚科等台
    北地區之健保特約醫療院所，佯以其所罹患老年胸腔性疾病及灰指甲等皮膚痼疾
    須接受醫療，而重覆密集看診，藉此訛騙醫師開具處方箋，向前開醫療院所詐領
    適撲諾膠囊、療黴舒及備勞喘等處方藥品（起訴書漏繕備勞喘），再持向不知情
    位於台北市○○路○段一一七號之古亭藥局丁○○、位於台北市○○路四號之中
    華西藥行甲○○及位於台北市○○路○段一一六號之逢生西藥房負責人乙○○兜
    售，或換取等值物品，前後共牟取約新台幣（下同）四萬餘元。
二、案經法務部調查局北部地區機動工作組（下稱北機組）移送台灣台北地方法院檢
    察署檢察官偵查起訴。
      理  由
一、右揭事實，業據被告丙○○於本院審理時供認不諱，核與證人甲○○（中華西藥
    行）、乙○○（逢生西藥房）、丁○○（古亭藥局）於北機組詢問及本院訊問時
    證述情節相符。。觀諸中央健康保險局九十年十一月二十七日健保稽字第０九０
    ００三五一六八號函載敘被告於八十八年及八十九年間超量看診及異常領取藥品
    等紀錄（見偵卷第一０四頁及第一０五頁），且北機組自八十九年十一月十七日
    至至同年月二十四日間跟監被告作息結果，發現被告、同年月十八日至台北市
    仁濟醫院、台北縣佑幼內兒皮膚科看診，並將藥品轉售予古亭藥局，獲利二千元
    ；、同年月二十一日至台北市立仁愛醫院、私立國泰醫院看皮膚科及內科，並
    將領取藥品轉售中華藥房，得利一千三百元；、同年月二十三日至台北市遠東
    聯合診所看內科，並將藥品轉售予中華藥房，得利一千五百元。並自中華西藥行
    及逢生西藥房扣得被告所兜售之藥品等情，此有北機組行動蒐證作業報告表、蒐
    證相片十二幀及扣押物品清冊及藥品在卷可參。足徵被告佯以前開病徵重覆看診
    ，藉此訛騙醫療院所用以溢領同種處方藥品，再轉售牟利之犯行，堪予認定。
二、按全民健康保險法第五十條第一項規定：「保險醫事服務機構應依據醫療費用支
    付標準及藥價基準，向保險人（中央健保局）申報其所提供醫療服務之點數及藥
    品費用」、第二項規定：「保險人應依前條分配後之醫療給付費用總額經其審查
    後之醫療服務總點數，核算每點費用；並按各保險醫事服務機構經審查後之點數
    ，核付其費用」。是醫療院所購進各項經中央健保局核准之藥品，交付予看診之
    被保險人後，再向中央健保局請領該藥品費用，並非中央健保局先行購買藥品再
    透過醫院交予看診之被保險人。則被告以同一疾病密集向不同健保特約醫療院所
    看診，再重覆領取同種處方用藥，雖造成健保資源浪費，但受害人仍係醫院而非
    中央健保局，公訴人認受害對象尚包含中央健保局，容有誤會。核被告所為，係
    犯刑法第三百三十九條第一項之詐欺取財罪。被告先後多次犯行，時間緊接，犯
    罪構成要件相同，顯係基於概括犯意為之，應依刑法第五十六條連續犯規定論以
    一罪，並加重其刑。爰審酌被告利用健保特約醫療院所間缺乏連線查核之漏洞，
    以同一病徵四處就醫領藥，再將藥品拿至藥局販售或換取等值物品，除浪費醫療
    及藥品資源，也間接侵蝕健保制度，惟其事後自認行為有錯，願接受法律制裁，
    而被告販售藥品所得僅四萬餘元，並參酌檢察官具體求刑範疇，量處如主文所示
    之刑，並諭知易科罰金之折算標準。末查，雖被告向無前科紀錄，惟其另因偽造
    文書案件經台灣台北地方法院檢察檢察官以九十一年度偵字第二四三三五號提起
    公訴在案，本院認不宜就本案宣告緩刑。
三、扣案之藥品既係被告詐欺所得之物，自非屬其所有，且被告亦表明拋棄之意，本
    院不另沒收之諭知。
四、本件係檢察官聲請以簡易判決處刑之案件，因被告所犯之罪不合刑事訴訟法第四
    百四十九條所定得以簡易處刑之案件，本院改用通常程序審判之。
據上論斷，應依刑事訴訟法第四百五十二條、第二百九十九條第一項前段，刑法第五
十六條、第三百三十九條第一項、第四十一條第一項前段，罰金罰鍰提高標準條例第
一條前段、第二條，判決如主文。
本案經檢察官羅月君到庭執行職務。
中      華      民      國    九十二    年      一      月     十五     日
                              臺灣臺北地方法院刑事第一庭
                                  法    官    傅  中  樂
右正本證明與原本無異。
如不服本判決，應於判決送達後十日內，向本院提出上訴狀。
      書 記 官    林  明  龍
中      華      民      國    九十二    年      一      月     十七     日
附論罪科刑依據法條：
刑法第三百三十九條
一意圖為自己或第三人不法之所有，以詐術使人將本人或第三人之物交付者，處五年
  以下有期徒刑、拘役或科或併科一千元以下罰金。
二以前項方法得財產上不法之利益或使第三人得之者亦同。
三前二項之未遂犯罰之。


司法院資訊處製作；財團法人民間司法改革基金會備份。
